臺灣板橋地方法院交通事件裁定　　　　99年度交聲字第3519號
原處分機關　交通部公路總局臺北區監理所
異　議　人
即受處分人　順記計程汽車有限公司
代　表　人　張正鎰
上列受處分人因違反道路交通管理處罰條例案件，對於交通部公
路總局臺北區監理所民國99年11月10日所為之裁決（北監營裁字
第裁40-CN0000000號），聲明異議，本院裁定如下：
    主  文
原處分撤銷。
順記計程汽車有限公司不罰。
    理  由
一、原處分意旨略以：異議人即受處分人順記計程汽車有限公司
    所有車號065-NS號營業小客車，於民國99年8 月20日16時48
    分許，停放在禁止臨時停車之新北市三重區○○○路32號前
    ，經警製單舉發，爰依道路交通管理處罰條例第56條第1項
    第1 款規定，裁處異議人罰鍰新臺幣（下同）900 元等語。
二、異議意旨略以：異議人所有車號065-NS號營業小客車，雖於
    99年8 月20日16時48分許，停放在新北市三重區○○○路32
    號前，且新北市三重區○○○路32號前，確實劃設有公車專
    用格，但該公車專用格已未再使用，亦無任何公車在該處停
    靠，原設於該處之公車招呼站牌，業已遷往前方設立，新設
    之公車招呼站牌距離停放地點相隔一個路口，距離甚遠，是
    新北市三重區○○○路32號前之公車專用格，僅屬相關單位
    漏未塗銷、撤除，異議人不該受罰，爰請求撤銷原處分，而
    依法聲明異議等語。
三、經查：
  (一)異議人所有車號065-NS號營業小客車，於99年8 月20日16
    時48分許，曾停放在新北市三重區○○○路32號前，而新北
    市三重區○○○路32號前，雖劃設有公車專用格，但原有公
    車招呼站牌早已往前遷移新設，此為異議人所不爭執，並經
    證人即原處分機關職員李宜芳證稱：「（問從照片顯示，本
    件的公車專用格距離前面有設置站牌的二個專用停車格之間
    ，隔著斑馬線，民眾是否會在那邊等候公車？）答：一般民
    眾都習慣在有設站牌的地方等候公車，我們是因為那個路線
    比較多，所以設置三個公車專用格」等語明確（見本院卷第
    40 頁 ），核與臺北縣政府警察三重分局99年9 月27日函覆
    原處分機關：「查該違規處雖無公車站牌」等語（見本院卷
    第13頁），是異議人所有之上開營業小客車停放地點即新北
    市三重區○○○路32號前，雖劃設有公車專用格，但因已無
    公車招呼站牌，是否屬道路交通管理處罰條例第55條第2 款
    或道路交通安全規則第111 條第2 款所稱禁止臨時停車之「
    公共汽車招呼站」，已非無疑。
  (二)原處分機關雖依據臺北縣政府警察三重分局99年9 月27日函
    有關「查該違規處雖無公車站牌，惟地上標繪有公車專用停
    靠之標誌，且前方即是公車站牌，係屬同一體之招呼站」之
    記載，認異議人所有車號065-NS號營業小客車，停放在新北
    市三重區○○○路32號前，係屬在禁止臨時停車處所停車，
    而證人即原處分機關職員李宜芳於本院審理時，亦證稱：「
    （問從照片顯示，本件的公車專用格距離前面有設置站牌的
    二個專用停車格之間，隔著斑馬線，民眾是否會在那邊等候
    公車？）答：一般民眾都習慣在有設站牌的地方等候公車，
    我們是因為那個路線比較多，所以設置三個公車專用格，而
    且在尖峰的時候，還是會有公車在那邊停靠，至於利用率低
    的問題，是可以討論是否廢止的問題」等語。然經本院發函
    通知新北市政府交通局提供有公車停靠或使用設於新北市三
    重區○○○路32號前之公車專用格照片時，新北市政府交通
    局於100 年4 月1 日函覆表示：「查本局提供管理科為辦理
    正義國小周邊交通改善，於100 年2 月16日邀集相關單位辦
    理現場會勘，考量正義北路32號前公車專用格利用率較低，
    及當地民眾停車需求，經與會各單位決議，同意塗銷正義北
    路32號前公車專用格，並改設機車格」「經本局100 年3 月
    28日現場會勘，該公車專用格現已改繪成機車格，無法提供
    公車停靠，為提供本案相關資料，本局仍蒐集該站位公車等
    候進站時之照片，以供貴院參酌」等語，雖未承認事實上並
    無任何民眾在新北市三重區○○○路32號前等候公車，以及
    未有任何公車在該處停靠之事實，然以新北市政府交通局事
    後塗銷設於新北市三重區○○○路32號前之公車專用格，改
    行繪設機車停車格以觀，足認異議人主張劃設於新北市三重
    區○○○路32號前之公車專用格，並無任何公車停靠，而處
    於無人使用之狀態一節，應屬事實。再原設於新北市三重區
    ○○○路32號前之公車招呼站牌，業經遷移新設，而與設於
    新北市三重區○○○路32號前之公車專用格，相隔一個街道
    ，除據異議人以書狀陳稱在卷，並提出照片4 張為證外，復
    有記載「三重市○○○路32號（公車停靠站）前違規停車1
    案，查該公車停靠站係原有之『金國戲院』公車站位，總計
    供20條路線行經該站，配置3 席公車專用停靠；並由本府交
    通局為美化市容，推動減桿計畫，設立集中式站牌，放置於
    前2 格公車專用停車格」等語之臺北縣政府警察局三重分局
    99年12月16日函1 份附卷可憑（見本院卷第18頁），則以設
    於新北市三重區○○○路32號前之公車專用格，平常均無公
    車停靠，且原有公車招呼站牌，業經拆除遷移至前方的公車
    專用格，衡情應無人會認為新北市三重區○○○路32號仍為
    公共汽車招呼站，則異議人因未認識新北市三重區○○○路
    32號為公共汽車招呼站，致將所有上開營業小客車停放於該
    處，難認有故意或過失，則原處分機關逕依道路交通管理處
    罰條例第56條第1 項第1 款規定對異議人裁罰，自屬無據。
  (三)退步言之，縱認異議人所有車號065-NS號營業小客車之停放
    地點即新北市三重區○○○路32號前，仍為公共汽車招呼站
    ，而為禁止臨時停車之處所，然依前述說明，事實上並無任
    何公車停靠新北市三重區○○○路32號前，亦無民眾在該處
    等候公車，則異議人於99年8 月20日16時48分許，將所有車
    號065-NS號營業小客車停放於該處，並無造成公車無法停靠
    而紊亂該處交通秩序之危險，而與道路交通管理處罰條例第
    55條第2 款、第56條第1 項第1 款限制汽車駕駛人不得在公
    共汽車招呼站十公尺內臨時停車之規範目的，在於避免公車
    停靠困難，進而影響民眾上、下公車之危險無違，是就本案
    而言，對於異議人裁罰，並無助於維持公共汽車招呼站之交
    通秩序之目的，致不符比例原則，是原處分機關原應考量個
    案特殊情節，在廢止新北市三重區○○○路32號前之公車專
    用格前，因一般民眾將車輛停放該處，並無造成任何公車停
    靠或民眾上下公車之困難與危險，而無裁罰之必要，對怠於
    斟酌並無任何公車停靠新北市三重區○○○路32號前，亦無
    民眾在該處等候公車或上下公車之事實，進而疏未注意對異
    議人裁罰，並無助於道路交通管理處罰條例在於維護交通秩
    序並確保交通安全之立法目的之達成，則原處分機關遽對異
    議人無礙交通秩序之行為裁罰，致違反比例原則而有瑕疵。
  (四)綜上所述，原處分機關認異議人所有車號065-NS號營業小客
    車，停放在劃設有公車專用格之新北市三重區○○○路32號
    前，違反道路交通管理處罰條例第56條第1 項第1 款「在禁
    止臨時停車處所停車」之違規，不僅認事用法有誤，且對於
    無礙交通秩序與交通安全的停放車輛行為裁罰，亦因違反比
    例原則而構成裁量濫用，均有未合。本件受處分人之異議為
    有理由，自應由本院將原處分撤銷，並另為不罰之諭知，以
    資適法。
三、據上論斷，應依道路交通案件處理辦法第20條，裁定如主文
    。
中    華    民    國   100    年    5     月    19    日
                  交通法庭  法  官  高增泓
以上正本證明與原本無異。
如不服本裁定應於送達後5 日內向本院提出抗告狀。
                            書記官  林政良
中    華    民    國   100    年    5     月    19    日